臺灣桃園地方法院刑事判決　　　　　　　94年度訴字第1783號
公　訴　人　臺灣桃園地方法院檢察署檢察官
被　　　告　丙○○
　　　　　　　　　　押）
指定辯護人　本院公設辯護人乙○○
上列被告因殺人未遂等案件，經檢察官提起公訴（94年度偵字第
12802 號），本院判決如下：
    主  文
丙○○殺人未遂，累犯，處有期徒刑伍年陸月，扣案十字弓壹把
、箭拾貳支均沒收。又未經許可，持有刀械，累犯，處有期徒刑
肆月，扣案十字弓壹把沒收。應執行有期徒刑伍年捌月，扣案十
字弓壹把、箭拾貳支均沒收。
    事  實
一、丙○○於民國九十二年間因犯竊盜罪，經本院以九十二年度
　  桃簡字第一七三○號判決判處有期徒刑六月確定，於九十四
    年二月三日易科罰金執行完畢（構成累犯）。詎未知警惕，
    明知其於七十九年間在夜市所購得獵捕動物所用之十字弓一
    把已於八十一年八月十日經內政部公告未經許可不得製造、
    販賣、運輸、持有或陳列，並應自公告之日起三個月內向當
    地警察機關申請發證列管或申請價購繳銷，而竟未申請發照
    列管或價購繳銷，於公告之日三個月期滿後即八十一年十一
    月十一日起，未經主管機關許可，持有上開十字弓一把，並
    藏放在桃園縣大溪鎮美華里二十四號住處內持有之。又丙○
    ○與甲○○為夫妻關係，丙○○因不滿甲○○與其分居，並
    將兒子車禍之保險金提領一空而有宿怨，於九十四年七月十
    一日上午六時許，駕駛ＬＧ－一一三八號自小客車前往桃園
    縣大溪鎮美華里第一公墓後方，明知將十字弓上箭後朝人瞄
    準射擊，會發生死亡結果，竟基於殺人之故意，以腳固定十
    字弓、右手裝箭之方式，在距離甲○○約二十公尺處面朝甲
    ○○左胸射擊一箭，致甲○○受有左側胸壁戳剌傷併瘀腫之
    傷害，甲○○受傷後立即向外求救並報警而未發生死亡結果
    ，案發後，丙○○隨即將犯案用之十字弓及箭十一支丟棄在
    桃園縣大溪鎮永福里妙法寺橋下。嗣經警於九十四年七月十
    四日下午四時許，在大溪鎮美華里二鄰公墓內停放之ＬＧ－
    一一三八號自小客車內查獲丙○○，並於上開自小客車內查
    獲丙○○犯案用的箭一支及為自殺所用之煤炭等物，丙○○
    復帶同警方在大溪鎮美華里妙法寺旁之橋下找到犯案後丟棄
    之十字弓一把、箭十一支，共扣得十字弓一把、箭十二支（
    起訴書誤載為十支）。
二、案經被害人甲○○訴由桃園縣政府警察局大溪分局報請臺灣
    桃園地方法院檢察署檢察官偵查起訴。
　　理　由
一、訊據被告丙○○於本院審理中對於未經許可持有內政部公告
    查禁管制之十字弓一把及於九十四年七月十一日上午六時許
    攜帶十字弓、箭前往桃園縣大溪鎮美華里第一公墓後方等情
    均坦承不諱，惟矢口否認有何殺人犯行，並辯稱：伊僅有將
    十字弓瞄準甲○○，但只是要嚇嚇甲○○，並沒有要射殺甲
    ○○之意思，伊已於五、六年前中風，左手邊無法動彈，沒
    辦法裝箭射人，伊也不知甲○○如何受傷云云。經查：
  (一)被告於本院審理中已坦承距查獲時十五年前曾購得十字弓一
    把附贈箭一盒，於內政部公告十字弓列為管制物品時並未申
    請許可或價購繳銷而未經許可放置在家中等情（本院九十四
    年十一月十六日審判筆錄第十四頁），而被告於九十四年七
    月十四日為警查獲時，亦在被告使用之ＬＧ－一一三八號自
    小客車內查獲箭一支及被告帶同警方在大溪鎮美華里妙法寺
    旁之橋下找到犯案後丟棄之十字弓一把、箭十一支等物，有
    現場及弓、箭照片九張、桃園縣政府警察局大溪分局搜索扣
    押筆錄可憑（偵卷第十九頁、第二十六至三十頁），搜索扣
    押筆錄雖記載在橋下找到箭九支，惟偵卷第二十八頁照片中
    既有十二支箭，被告所駕駛ＬＧ－一一三八號照片（偵卷第
    二十六頁、第二十七頁）中又僅查扣一支箭，顯然搜索扣押
    筆錄記載在橋下搜得九支箭為誤載；扣案十字弓及箭經桃園
    縣政府警察局鑑定，其中十字弓係為發射箭矢之機械原理，
    具有槍托、準星、板機、瞄準器、望遠鏡等配備，經鑑驗為
    槍砲彈藥刀械管制條例中之管制刀械十字弓，送驗之弓箭非
    屬內政部公告查禁十二款管制刀械，亦非屬內政部公告「各
    類槍砲、彈藥主要組成零件種類」，經鑑驗非為管制物品，
    有桃園縣政府警察局九十四年八月三十一日桃警保字第○九
    四○○四八○六六號函可稽（偵卷第五八頁），而十字弓係
    於八十一年八月十日經內政部公告非經內政部許可，不得製
    造、販賣、運輸、持有或陳列，人民或團體收藏作紀念、裝
    飾或供健身表演練習者，應於公告之日起三個月內向當地警
    察機關申請登記查驗發證列管，否則應於公告之日起三個月
    內向警察機關申請價購繳銷等情，亦有內政部（八一）臺內
    警字第八一八二二八一號函供參（本院卷），足認被告於上
    開公告期滿後即八十一年十一月十一日起未經許可持有槍砲
    彈藥刀械管制條例所列管之十字弓一把之犯行明確。
  (二)被告涉犯殺人未遂犯行，被告雖矢口否認有殺人之犯意及犯
    行，惟告訴人甲○○於本院審理中已結證：案發當天早上五
    點多伊前往墓地工作，六點多被告就過來，在距離伊約二十
    公尺左右的地點持十字弓射伊，從伊左手腋窩處刺穿過去，
    造成約一．五公分深的傷口，伊本來是低頭工作，被告射到
    伊左手腋窩時才抬頭看到被告，被告是躲在一個可架十字弓
    的墳墓後方射伊，後來因為很痛伊就趕快離開等語（本院九
    十四年十一月十六日審判筆錄第三頁至第十三頁），告訴人
    因此受有左側胸壁戳刺傷併瘀腫之傷害，有國軍桃園總醫院
    附設民眾診療服務處九十四年七月十一日開立之診斷證明書
    可參（偵卷第十八頁），被告雖於本院審理中否認犯行，惟
    被告於查獲之初在警詢中及九十四年七月十五日為檢察官訊
    問時已坦承：伊的二兒子車禍死亡保險金全遭甲○○拿走，
    甲○○又與伊分居，伊曾經有向甲○○說不要再這樣，否則
    要一起死等話，伊走投無路才想拿十字弓射甲○○後再自殺
    ，當天伊知道甲○○會在墓地工作，所以特地到那裡找甲○
    ○，伊是用腳固定弓，右手裝箭，伊僅射擊一箭，甲○○受
    傷的情形伊不了解，伊知道拿十字弓射甲○○可能會導致甲
    ○○死亡，但當時伊已經被逼到活不下去，才想說一起死等
    語（偵卷第一一頁、第十二頁、第三九頁、第四十頁），與
    告訴人所述情形相合，且自查獲被告之照片九張（偵卷第二
    六頁至三十頁）觀之，被告車上確實有一鍋經燒灼過的煤炭
    等情，亦徵被告於案發後確有欲燒炭自殺之行為，被告於本
    院審理時雖否認自殺，辯稱是要取暖云云，然查，案發當時
    正值酷暑，亦無可能如被告於本院審理中所稱：係要燒炭取
    暖云云之情況，足認被告上開自白與事實相符，而被告於本
    院審理中供陳警詢、偵查中之供述均出於真意陳述，未被刑
    求之情事（本院九十四年十一月十六日審判筆錄第二一頁）
    ，其自白可認具有任意性，此外並有被告犯案所用十字弓一
    把、箭十二支扣案可證，被告於本院審理中所辯顯為臨訟卸
    責之詞，尚難採信，故被告確實基於殺害告訴人之犯意，以
    十字弓、箭為工具下手射擊告訴人一箭，惟告訴人受有左側
    胸壁戳剌傷併瘀腫之傷害後即逃離現場而未發生告訴人死亡
    之結果。公訴意旨雖認被告於案發當時尚有以十字弓朝告訴
    人頭部射擊一箭而射中告訴人所戴之斗笠等情，惟被告於警
    詢中僅坦承發射一箭等語，告訴人於本院審理中亦稱：不確
    定被告有無先以箭射中伊斗笠，當時伊並沒有抬頭看，斗笠
    的外觀也沒有穿刺痕跡等語（本院九十四年十一月十六日審
    判筆錄第八頁、第九頁），此外又無其他積極證據可資佐證
    ，自難以認定被告確實有朝告訴人頭部發射一箭之情節，附
    此敘明。綜上所述，被告殺人未遂犯行明確，應依法論科。
二、核被告丙○○持有十字弓之行為，係犯槍砲彈藥刀械管制條
    例第十四條第三項未經許可持有刀械罪，被告基於殺人犯意
    射擊告訴人甲○○，尚未造成死亡結果，係犯刑法第二百七
    十一條第二項、第一項殺人未遂罪。被告與告訴人甲○○為
    夫妻關係，業經被告與告訴人於本院審理中陳述明確，為家
　　庭暴力防治法第三條第二款之家庭成員關係，本件殺人未遂
  　罪屬同法第二條第二項之家庭暴力罪。被告持有十字弓之初
    ，並未有持之殺害告訴人之犯意，故所犯上開二罪間，犯意
    各別，罪名有異，應予分論併罰。被告於九十二年間因犯竊
    盜罪，經本院以九十二年度桃簡字第一七三○號判決有期徒
　　刑六月確定，於九十四年二月三日易科罰金執行完畢，有桃
  　園地方法院檢察署全國刑案資料查註紀錄表、臺灣高等法院
    被告前案紀錄表可參，被告受上開有期徒刑執行完畢後，五
    年內再犯本件有期徒刑以上之罪，為累犯，應依刑法四十七
    條規定加重其刑。被告基於殺人之犯意，雖已著手殺人行為
  　之實施，惟未生告訴人死亡之結果，其犯罪尚屬未遂，爰依
    刑法第二十六條前段規定，按既遂犯之刑度減輕其刑，並先
    加重後減輕之。爰審酌被告因不滿告訴人將保險金領走，又
    與其分居而心生怨懟為殺人之犯行及其持有十字弓犯罪動機
    可議，其持管制之十字弓射擊告訴人雖未造成死亡結果，但
    亦造成告訴人受有傷害，而被告平日素行不良，有桃園地方
    法院檢察署全國刑案資料查註紀錄表、臺灣高等法院被告前
    案紀錄表可參，惟念其智識程度不高，又已坦承部分犯行等
    一切情狀，量處如主文所示之刑，並定應執行之刑示懲。扣
    案之十字弓一把為被告未經許可持有之違禁物及殺人未遂犯
    行所用之物，應依刑法第三十八條第一項第一款、第二款諭
    知沒收，扣案之箭十二支亦為被告殺人未遂犯行所用之物，
    應依刑法第三十八條第一項第二款諭知沒收。
據上論斷，應依刑事訴訟法第二百九十九條第一項前段，槍砲彈
藥刀械管制條例第十四條第三項，刑法第十一條前段、第二百七
十一條第二項、第一項、第四十七條、第二十六條前段、第五十
一條第五款、第三十八條第一項第一款、第二款。
本案經檢察官徐文豪到庭執行職務。
中　　華　　民　　國　　94　　年　　11　　月　　30　　日
                  臺灣桃園地方法院刑事第四庭
                      審判長法  官    黃斯偉
                            法  官    張淑華
                            法　官　  蘇昭蓉
以上正本證明與原本無異。
如不服本判決，應於送達後10日內，向本院提出上訴狀。
                            書記官　  韓若玉
中　　華　　民　　國　　94　　年　　11　　月　　30　　日
附錄法條：
槍砲彈藥刀械管制條例第14條第3項
未經許可，持有或意圖販賣而陳列刀械者，處 1 年以下有期徒刑
、拘役或新台幣 50 萬元以下罰金。
中華民國刑法第271條
(普通殺人罪)
殺人者，處死刑、無期徒刑或十年以上有期徒刑。
前項之未遂犯罰之。
預備犯第一項之罪者，處二年以下有期徒刑。
